臺灣嘉義地方法院民事判決
110年度嘉簡字第826號
原      告  張雅惠  
訴訟代理人  劉烱意律師
複  代理人  歐陽圓圓律師
            蕭宇廷律師
被      告  張坤田  
訴訟代理人  張淑媛  
上列當事人間請求拆屋還地事件，本院於民國111年5月20日言詞
辯論終結，判決如下：
    主      文
被告應將坐落嘉義縣○○鄉○○段00000地號土地上，如附圖所示編
號A部分面積37.61平方公尺之建物拆除，並將上開土地返還原告
。
訴訟費用由被告負擔。
本判決得假執行。但被告如以新臺幣285,836元為原告供擔保後
，得免為假執行。
    事實及理由
一、原告主張：原告為嘉義縣○○鄉○○段00000地號土地（下稱系
    爭土地）之所有權人，被告之門牌號碼嘉義縣○○鄉○○村○○路
    000號之建物（門牌號碼：嘉義縣○○鄉○○村○○路000號，下稱
    系爭建物）無權占用原告系爭土地如附圖所示編號A部分面
    積37.61平方公尺之土地，又系爭建物完工至今已逾50年且
    為磚造房屋，依行政院所頒佈之固定資產耐用年數表修正對
    照表編號10101，磚造之住宅用房屋之耐用年限為25年，系
    爭建物已使用逾50年早已無經濟價值。被告雖主張要價購該
    部分土地，惟如此原告系爭土地會變得不完整，難以利用，
    故不同意被告之主張。另被告事實上已多年未居住於系爭建
    物，故系爭建物對於被告而言亦無實質上之利用價值。是衡
    諸被告占用原告系爭土地之損害及系爭建物存在之利益，原
    告請求被告拆除占用原告系爭土地之建物屬合理適法。爰依
    民法第767條第1項前段及中段之規定，請求被告拆除系爭建
    物返還無權占用系爭土地予原告等語。並聲明：㈠被告應將
    系爭土地上如附圖所示編號A部分面積37.61平方公尺之建物
    （門牌號碼：嘉義縣○○鄉○○村○○路000號）拆除，並將土地
    交還原告。㈡原告願供擔保請准宣告假執行。
二、被告則以：系爭土地乃被告家族世代所使用，對於系爭土地
    有一份割捨不得的情感，後代子孫有義務及責任將祖先所遺
    留的根，完整的保存下去。且系爭土地如被原告收回，對於
    該土地的使用性遠不及被告，由該土地及周邊土地的利用性
    ，若回歸目前現況之使用方式，並不會破壞原告對於其土地
    之完整及使用性。被告之前曾對原告提出價購系爭土地，雙
    方先前也大致取得共識，惟政府所頒訂房地合一稅法造成原
    告有所遲疑，懇請鈞院准予雙方能對系爭土地之爭議，容有
    和解空間，讓該土地有最大的使用價值，也懇請原告能售予
    該部分土地給被告。系爭建物吾人之先祖建造迄今已超過50
    年，推估兩造雙方先祖讓系爭建物存在應是當年有所協議才
    是，系爭建物是吾家族百年印記，是吾家族追根之寄託，請
    鈞院協助兩造雙方以該地之行情價價購換主，以求得兩造雙
    方適當的利益等語。並聲明：㈠駁回原告之訴及其假執行之
    聲請。㈡如受不利之判決，願供擔保請准宣告免為假執行。
三、得心證之理由：
  ㈠按所有人對於無權占有者，得請求返還之；對於妨害其所有
    權者，得請求除去之，民法第767條第1項定有明文。復按房
    屋之拆除，為事實上之處分行為，未經辦理所有權第一次登
    記之建物，僅所有人或有事實上處分權之人，方有拆除之權
    限（最高法院102年度台上字第2053號判決意旨參照）。而
    以無權占有為原因，請求返還土地者，占有人對土地所有權
    存在之事實無爭執，而僅以非無權占有為抗辯者，土地所有
    權人對其土地被無權占有之事實無舉證責任，占有人自應就
    其取得占有係有正當權源之事實證明之（最高法院97年度台
    上字第1101號、85年度台上字笫1120號判決意旨參照）。原
    告主張系爭土地為其所有，系爭建物為被告所有，系爭建物
    占用系爭土地如附圖所示編號A部分面積37.61平方公尺等情
    ，業據其提出土地登記謄本、現場照片等件為證，復經本院
    會同嘉義縣大林地政事務所地政人員至現場勘驗測量屬實，
    有勘驗筆錄、嘉義縣大林地政事務所111年2月23日嘉林地測
    字第1110001258號函附如附圖之土地複丈成果圖在卷可憑，
    並有房屋稅籍資料在卷可稽，自堪信為真實。被告未就附圖
    所示編號A部分之建物有何占用權源舉證以實其說，自應認
    無權占用系爭土地，原告請求被告拆除上開建物並返還土地
    ，自屬有據。
  ㈡綜上所述，原告依民法第767條第1項規定，請求被告應將坐
    落系爭土地上，如附圖所示編號A部分面積37.61平方公尺之
    建物拆除，為有理由，應予准許。
四、本件事證已臻明確，兩造其餘攻擊防禦方法，核與判決結果
    不生影響，爰不逐一論述。
五、本件係就民事訴訟法第427條訴訟適用簡易程序所為被告敗
    訴之判決，依同法第389條第1項第3款規定，應依職權宣告
    假執行。原告雖陳明願供擔保聲請宣告假執行，應僅在促使
    法院注意依職權宣告假執行而已，此部分尚無庸另為准駁之
    諭知。被告陳明願供擔保免為假執行，核無不合，另為衡平
    被告之利益，爰依同法第392條第2項規定，依聲請宣告被告
    預供擔保後，得免為假執行。
六、訴訟費用負擔之依據：民事訴訟法第78條。　　
中　　華　　民　　國　　111 　年　　5 　　月　　31　　日
                  臺灣嘉義地方法院嘉義簡易庭
                                  法　官　孫偲綺
以上正本係照原本作成。
如對本判決上訴，須於判決送達後20日內向本庭（嘉義市文化路
308之1號）提出上訴狀（均須按他造當事人之人數附繕本）。如
委任律師提起上訴者，應一併繳納上訴審裁判費。
中　　華　　民　　國　　111 　年　　5 　　月　　31　　日
                                  書記官  李珈慧